臺灣高雄地方法院刑事判決　　　　　　 100年度侵訴字第64號
公　訴　人　臺灣高雄地方法院檢察署檢察官
被　　　告　陳威德
指定辯護人　本院公設辯護人蘇鴻吉
上列被告因妨害性自主案件，經檢察官提起公訴（99年度偵字第
33838 號），本院判決如下：
    主  文
陳威德對於未滿十四歲之女子為性交，處有期徒刑參年肆月。
    事  實
一、陳威德於民國99年7 月間，透過友人介紹而認識當時未滿14
    歲之Ａ女（民國86年5 月生，代號00000000號，真實姓名年
    籍詳卷），二人即交往而成為男女朋友。陳威德可預見Ａ女
    當時可能係未滿14歲之人，竟仍基於縱Ａ女未滿14歲，仍執
    意與其為性交行為，且發生性交行為亦不違背其本意之不確
    定故意，於99年7 月底至8 月初某日，在其位於高雄市苓雅
    區○○○街49巷12之3 號4 樓住處內，於未違反Ａ女之意願
    下，雙方各自褪去內、外褲後，陳威德以其性器進入Ａ女性
    器之方式，而與Ａ女發生性交行為1 次。
二、案經Ａ女之父（代號00000000A ，真實姓名詳卷）訴由高雄
    市政府警察局移送臺灣高雄地方法院檢察署檢察官偵查起訴
    。
    理  由
一、證據能力部分：
    按被告以外之人於審判外之言詞或書面陳述，除法律有規定
    者外，不得作為證據，刑事訴訟法第159 條第1 項定有明文
    。又被告以外之人於審判外之陳述，雖不符合同法第159 條
    之1 至第159 條之4 之規定，但經當事人於審判程序同意作
    為證據，法院審酌該言詞陳述或書面陳述作成時之情況，認
    為適當者，亦得為證據；當事人、代理人或辯護人於法院調
    查證據時，知有第159 條第1 項不得為證據之情形，而未於
    言詞辯論終結前聲明異議者，視為有前項之同意，刑事訴訟
    法第159 條之5 亦有明文。查本判決下列所引用之各該被告
    以外之人於審判外之陳述，雖均屬傳聞證據，惟均經當事人
    於法院準備程序及審判期日中表示無意見，而不予爭執，且
    迄至言詞辯論終結前亦未再聲明異議，本院審酌此等證據資
    料製作時之情況，尚無違法不當及證明力明顯過低之瑕疵，
    亦認為以之作為證據應屬適當，故揆諸前開規定，應認前揭
    證據資料均例外有證據能力。
二、訊據被告陳威德固供承其有於上揭時、地，以上開方式對Ａ
    女為性交行為1 次，且當時知悉Ａ女係未滿16歲之人等情，
    惟矢口否認有何對於未滿14歲之女子為性交行為之犯行，辯
    稱：伊當時不知道Ａ女實際上未滿14歲，伊以為Ａ女已滿14
    歲了，因為Ａ女之友人有告訴伊Ａ女係14歲云云，而辯護人
    則略以：刑法第227 條第1 項所定「未滿14歲」之要件，應
    是客觀不法構成要件，而非客觀處罰條件，故被告須對被害
    人Ａ女係未滿14歲有所認識，始能對之加以處罰，至於不確
    定故意的概念，亦須被告主觀上能預見Ａ女係未滿14歲，仍
    而執意為之，始能認為有不確定故意，本件被告供稱其有問
    過證人莊瑋嘉Ａ女之年齡，證人答稱Ａ女係14歲，證人到庭
    亦如此證述，且Ａ女當時也13歲多了，與14歲之間其實相差
    不大，故就被告及Ａ女之友人而言，均認為Ａ女已經14歲，
    在主觀上實難再苛求被告對於Ａ女係未滿14歲一事要有預見
    ，既然被告主觀上對Ａ女的年齡係未滿14歲沒有預見的話，
    本件被告應論以刑法第227 條第3 項之罪名，退而言之，若
    認為被告仍應論以刑法第227 條第1 項之罪名，亦請審酌被
    告與Ａ女是男女朋友而發生性交行為，沒有任何不法手段之
    介入，且考量未來修法係朝降低性交行為之被害人年齡要件
    之方向作調整，故請以刑法第59條規定予以酌減，並考量被
    告犯後坦承犯行，予以從輕量刑等語為被告辯護。
三、經查：
  (一)被告於上揭時、地，以上開方式對Ａ女為性交行為1 次之事
    實，業據被告供承不諱，核與證人即被害人Ａ女於警詢、偵
    查及審判中證述內容相符（見偵查卷第7 至14、31 、32 頁
    、本院侵訴字卷），上開事實足堪認定。又Ａ女係86年5 月
    生，此有被害人Ａ女之真實姓名對照表1 份在卷可查（見偵
    查卷後附證物袋內），故於本件案發時（即99 年7月底至8
    月初某日），Ａ女係未滿14歲之女子，亦可認定。
  (二)被告雖辯稱其當時不知Ａ女係未滿14歲之人云云。惟按刑法
    第227 條第1 項之對於未滿14歲之男女為性交罪，固不以行
    為人明知被害人為未滿14歲為絕對必要，若其有與未滿14歲
    之人性交之不確定故意者，亦應成立該罪。又此所謂「不確
    定故意」，係指行為人雖不知被害人係未滿14歲之人，但其
    主觀上已預見被害人可能係未滿14歲之人，竟仍執意為之，
    而不違背其本意者而言。亦即行為人主觀上已有前述預見，
    為認定其具有不確定故意之前提，此與在客觀上能否預見無
    關（最高法院93年度台上字第3557號判決參照）。經查，證
    人莊瑋嘉於審理時到庭證述：我的綽號叫「小咪」，我與Ａ
    女從國小六年級就認識了，當時是同班同學，現在則是學校
    同年級的同學，但不同班，我在國中一年級要升國中二年級
    的暑假透過我男朋友高誌隆認識被告，該時被告知道我是國
    中一年級的學生，後我男朋友的朋友在這個暑假介紹被告與
    Ａ女認識，該時我和我男朋友也有在場，我們在介紹他們認
    識時，有跟被告說Ａ女唸國中一年級等語（見本院侵訴字卷
    第47至55頁），足認莊瑋嘉透過友人介紹被告與Ａ女結識時
    ，曾向其告知Ａ女現就讀國中一年級之訊息。另被告於偵查
    及本院準備程序中亦自承：我是在今年（即99年）暑假期間
    透過朋友高誌隆介紹認識Ａ女，高誌隆的女朋友是小咪，小
    咪與Ａ女是國中同學，小咪說Ａ女與她同年，我知道Ａ女是
    國中生，但不知道幾年級，我有主動問Ａ女年齡，我是以Ａ
    女的年齡推論她就讀國中一年級上學期等語（見本院審訴字
    卷第41頁），顯見被告與Ａ女初識時，確知悉其係國中一年
    級學生之身分。而依我國學齡制度，學童滿6 歲進國小就讀
    1 年級，小學6 年畢業時，年約滿12歲之情，乃屬眾所週知
    之事實，對此，被告於審理時供稱其瞭解在一般情形下，國
    小畢業是12歲，12至13歲要念國中一年級等語（見本院侵訴
    字卷第62頁），顯見其對上情亦知之甚詳，則其對於就讀國
    中一年級之人可能係未滿14歲之人，本應有所預見。
  (二)至證人莊瑋嘉於審理時證述：在介紹被告與Ａ女認識後，我
    們還有一起出去唱過歌，被告有問過我Ａ女的年紀，因為Ａ
    女有跟我講過她14歲，所以我就跟被告說Ａ女是14歲等語（
    見本院侵訴字卷第50頁）；另證人即被害人Ａ女於審理中亦
    證稱：被告曾跟我說過小咪（即證人莊瑋嘉）有跟他說過我
    14歲，我聽了並沒有特別回答等語（見本院侵訴字卷第26、
    30頁），顯見被告曾向他人探詢得知Ａ女係14歲，嗣就此事
    向Ａ女詢問亦未得否定之答覆，惟就經驗常情觀之，朋友間
    詢問年紀所得答覆，或囿於傳統而以虛歲年紀回答，或四捨
    五入簡化後僅告知歲數，或被詢問者心中另有考量而以非正
    確年紀告知，故所得常係非正確之答案。參以本院就Ａ女距
    上開案發時間後1 至2 月，於99年9 月6 日製作警詢筆錄時
    之錄影光碟進行勘驗結果，其身型瘦小，外貌清純、稚氣，
    未戴眼鏡、未燙髮，就其外觀未有明顯所示已滿14歲等情，
    有勘驗筆錄及錄影光碟擷取相片1 張在卷可憑（見本院侵訴
    字卷第56及第67頁彌封袋內），是被告縱經他人告知Ａ女年
    紀為14歲，然因該歲數並非他人告知Ａ女正確之出生年月日
    所得，是被告理應知悉該年歲有誤差之可能，又其結識Ａ女
    時，知悉其正就讀於國中一年級，依常情甚有可能係未滿14
    歲之人，且就Ａ女身型、外貌以觀，亦無明顯成熟而茲斷定
    已年滿14歲之依據，是被告對Ａ女係未滿14歲之女子仍有得
    預見之可能，尚不因曾受他人告知Ａ女年滿14歲而可受有對
    其有利之認定。
  (三)佐以被告前已因另案涉嫌與14歲以上未滿16歲之女子為性交
    行為之妨害性自主案件，於99年6 月21日前某日接受員警調
    查，此有內政部警政署刑案資訊系統查詢表及本院99年度審
    訴字第3308號刑事判決各1 份在卷可憑（見偵查卷第21頁、
    本院侵訴字卷第16、17頁），而被告既曾經歷上開程序，尚
    殷鑑不遠，則理當較一般人更加瞭解與其為性交行為對象之
    年齡若干係何等重要之事，被告既已查知Ａ女於當時係國中
    一年級學生，並知悉一般國中一年級學生均係未滿14歲，以
    及其前已有與幼年女子為性交行為而遭追究之類似經驗下，
    已足認被告於上揭時、地與Ａ女為性交行為時，其主觀上已
    預見Ａ女可能為未滿14歲之女子，然其竟未進一步究明Ａ女
    之實際年齡是否已滿14歲，即與之為性交行為，堪認被告對
    於與未滿14歲之女子為性交行為並不違背其本意，自具有對
    於未滿14歲女子為性交之不確定故甚明。被告上開所辯以及
    辯護人辯稱被告主觀上無對為未滿14歲女子為性交行為之故
    意或不確定故意云云，均無可採。
  (四)綜上所述，參互印證，被告上開所辯，顯係推諉卸責之詞，
    洵無足採。被告於上揭時、地與未滿14歲之Ａ女為性交行為
    之犯行，應堪認定，自應依法論罪科刑。
三、查本件被害人Ａ女係86年5 月生，於本件案發時係未滿14歲
    之女子，業經認定如前。是核被告所為，係犯刑法第227 條
    第1 項之對於未滿14歲之女子為性交罪。起訴意旨雖認被告
    所為係犯刑法第227 條第3 項之罪名，惟公訴檢察官已當庭
    變更論罪法條為刑法第227 條第3 項之罪名（見本院侵訴字
    卷第63頁），本院即無庸再予變更法條，併予指明。又被告
    係對未滿14歲之Ａ女犯上開罪名，雖屬對未滿18歲之少年故
    意犯罪，然因刑法第227 條第1 項已將「對未滿14歲之男女
    」列為犯罪構成要件之一，乃係以被害人年齡所設之特別規
    定，本院自無庸再依兒童及少年福利法第70條第1 項前段規
    定加重其刑。爰審酌被告認識Ａ女後，明知其可能係未滿14
    歲之少女，智慮淺薄，竟為圖一己性慾之滿足，旋於上揭時
    間對Ａ女為性交行為，影響Ａ女日後身心健全發展，復審酌
    被告犯罪之手段尚稱和平、教育程度為高中肄業、自述家庭
    及經濟生活狀況不佳，以及其與被害人Ａ女之關係等一切具
    體情狀，量處如主文所示之刑，以資懲儆。至辯護意旨另以
    被告與Ａ女是男女朋友而發生性交行為，沒有任何不法手段
    之介入，且考量未來修法係朝降低性交行為之被害人年齡要
    件之方向作調整等事由，請求適用刑法第59條規定酌減其刑
    等語。然查，本件被告並未自白全部之犯罪事實，且衡其情
    節，僅係為求得滿足個人性慾，明知Ａ女當時為國中一年級
    學生，極有可能為未滿14歲之人，仍對其為性交行為，完全
    未顧及此舉將影響Ａ女之身心健康，且其前已因與14歲以上
    未滿16歲之女子發生性行為而遭警方調查、追究法律責任，
    猶不知警惕，竟再為本件犯罪情節更加嚴重之行為，其行為
    難認有值得憫恕之處，且被告亦未與告訴人即Ａ女父親達成
    和解，彌補告訴人所受精神上之損害，經審酌後，認本件亦
    無科以最低刑度仍嫌過重之情形，是辯護人請求依刑法第59
    條規定酌減其刑，尚非可採。
據上論斷，應依刑事訴訟法第299 條第1 項前段，刑法第227 條
第1 項，判決如主文。
本案經檢察官張雅婷到庭執行職務。
中    華    民    國   100    年    8     月    30    日
                  刑事第十八庭  審判長法  官  黃宗揚
 
                                      法  官  鄭子文
 
                                      法  官  陳芸珮

以上正本證明與原本無異。
如不服本判決應於收受送達後10日內向本院提出上訴書狀，並應
敘述具體理由；如未敘述上訴理由者，應於上訴期間屆滿後20日
內向本院補提理由書（均須按他造當事人之人數附繕本）「切勿
逕送上級法院」。
中    華    民    國   100    年    8     月    31    日
                                      書記官  蔡淑貞
附錄本案論罪科刑法條：
中華民國刑法第227條第1項：
對於未滿十四歲之男女為性交者，處3 年以上10年以下有期徒刑
。